臺灣高等法院刑事判決　　　　　　　　 96年度上訴字第591號
上　訴　人
即　被　告　乙○○
指定辯護人　本院公設辯護人甲○○
上列上訴人即被告因違反槍砲彈藥刀械管制條例案件，不服臺灣
臺北地方法院95年度訴字第556號，中華民國95年12月1日第一審
判決（起訴案號：臺灣臺北地方法院檢察署94年度偵字第14021
號），提起上訴，本院判決如下：
    主  文
原判決關於乙○○未經許可，寄藏其他可發射子彈具有殺傷力之
改造手槍及子彈部分暨定應執行刑部分均撤銷。
乙○○未經許可，寄藏其他可發射子彈具有殺傷力之改造手槍，
累犯，處有期徒刑年貳月，併科罰金新臺幣伍萬元，罰金如易
服勞役，以新臺幣壹仟元折算壹日，扣案仿WALTHER廠PPK/S型半
自動手槍製造之改造玩具手槍壹支（槍枝管制編號：00000
00000號，含彈匣壹個）沒收。
    事  實
一、乙○○於民國（下同）九十三年間因傷害案件，經台灣台北
    地方法院以九十三年度簡上字第一號判決判處有期徒刑四月
    確定，於九十三年四月十六日易科罰金執行完畢。乙○○明
    知可發射子彈具有殺傷力之改造玩具手槍係屬管制物品，未
    經主管機關許可不得無故寄藏，然竟於九十年間某日，接受
    真實姓名、年籍均不詳、綽號「小胖」之友人所寄放可發射
    子彈具有殺傷力、仿WALTHER廠PPK/S型半自動手槍製造之改
    造玩具手槍換裝土造金屬槍管而成之改造手槍一支（含彈匣
    一個，送鑑定後之槍枝管制編號：0000000000）、具殺傷力
    直徑約8.89mm金屬彈頭之土造子彈一顆（於鑑定時經試射擊
    發耗損不復存在）及另一顆不具殺傷力之土造子彈後，即未
    經許可而無故持有之，並將之藏放置於其位於台北縣新店市
    ○○街27巷29弄73號2樓住處（其於九十五年九月間始搬遷
    至目前之住所即台北市○○區○○街2段76號2樓）。直至九
    十四年四月二十四日下午四時三十分許，在臺北縣新店市○
    ○路一０八號「古早傳說泡沫紅茶店」前為警查獲。
二、案經丙○○訴由臺北縣政府警察局新店分局報請臺灣臺北地
    方法院檢察署檢察官偵查起訴。
    理  由
一、上訴人即被告乙○○於本院準備程序期日當庭撤回其對於原
    審關於強制罪判決部分之上訴，有本院準備程序筆錄及其所
    立具之撤回上訴聲請書可稽。是本院審理範圍只有被告違反
    槍砲彈藥刀械管制條例上訴部分，合先敘明。
二、上訴人即被告乙○○對於上開未經許可無故寄藏具有殺傷力
    改造手槍一支及具有殺傷力土造子彈一顆之犯行，迭於警詢
    偵訊及原審、本院訊問、審理時坦承不諱，且有改造玩具手
    槍一支（含彈匣一個）、子彈一顆扣案可證（見同偵卷第七
    十九頁扣押物品目錄表、第八九、九十頁照片）。又扣案槍
    、彈經送內政部警政署刑事警察局鑑定結果：「送鑑手槍一
    支（槍枝管制編號：0000000000），認係仿WALTHER廠PPK/S
    型半自動手槍製造之玩具手槍換裝土造金屬槍管改造而成之
    改造手槍，機械性能良好，可供擊發適用之子彈，認具殺傷
    力。送鑑子彈二顆：其中一顆認係由直徑8.91mm、長度16.
    90mm金屬彈頭組合而成之土造子彈，經檢視其底火部位陷落
    ，經實際試射，無法擊發，認不具殺傷力；另一顆認係由直
    徑8.89mm、長度18.62mm金屬彈殼及直徑7.89mm金屬彈頭組
    合而成之土造子彈，經實際試射，可擊發，認具殺傷力」，
    此有內政部警政署刑事警察局九十四年五月四日刑鑑字第０
    九四００六五一七七號槍彈鑑定書附卷可稽（見九十四年度
    核退字第二０六九號卷第二五、二六頁）。綜上各情，足認
    被告乙○○就上開犯行之自白犯罪情節與事實相符，是被告
    乙○○非法寄藏可發射子彈具有殺傷力之改造手槍、子彈之
    事證已明確，本件之犯行堪予認定。
三、經查：
（一）按「槍砲彈藥刀械管制條例第八條第四項，係將持有與寄
      藏手槍罪為分別之處罰規定，而寄藏與持有，均係將物置
      於自己實力支配之下，僅寄藏必先有他人之持有行為，而
      後始為之受寄代藏而已，故寄藏之受人委託代為保管，其
      保管之本身，亦屬持有，不過，此之持有係受寄之當然結
      果，雖不應另就持有予以論罪，然未經許可持有手槍，其
      持有之繼續，為行為之繼續，亦即一經持有手槍，罪已成
      立，但其完結須繼續至持有行為終了時為止。則包括持有
      之寄藏手槍行為，自亦為行為之繼續，其犯罪之完結須繼
      續至寄藏行為終了時為止」，最高法院九十三年度臺上字
      第二二九三號判決意旨參照。又持有槍砲為長時間之繼續
      ，乃行為之繼續而非狀態之繼續，故如未受允准，持有軍
      用槍砲而無正當理由之行為持續長時間，於終止持有前，
      均在其犯罪行為實施中。其間法律縱有變更，其行為既繼
      續實施至新法施行以後，即與犯罪後法律有變更之情形不
      同，不生新舊法比較適用之問題，亦有最高法院七十五年
      度臺上字第三三七０號判決可資參照。是被告乙○○雖係
      於九十年間即受綽號「小胖」之友人委託寄藏前揭槍彈，
      而槍砲彈藥刀械管制條例曾於九十四年一月二十六日經總
      統以華總一義字第09400010101號令修正公布，並自九十
      四年一月二十八日生效施行，然其至九十四年四月二十四
      日下午四時三十分許為警查獲時既仍持有前揭槍彈，自應
      依查獲時（即現行）之槍砲彈藥刀械管制條例之規定處罰
      ，尚不生新舊法比較適用之問題。
（二）次按刑法部分條文已於九十四年二月二日修正公布，並於
      被告等人行為後之九十五年七月一日施行，其中刑法第二
      條第一項規定：「行為後法律有變更者，適用行為時之法
      律，但行為後之法律有利於行為人者，適用最有利於行為
      人之法律」，此係規範行為後法律變更所生新舊法律比較
      適用之準據法，本身尚無新舊法比較之問題，是於新法施
      行後，應一律適用新法第二條第一項之規定，為「從舊從
      輕」之比較。經綜合比較：
    1、槍砲彈藥刀械管制條例第八條第四項、第十二條第四項
       之未經許可持有手槍罪及未經許可持有子彈罪，其法定
       刑應分別併科新臺幣一千萬元、三百萬元以下罰金。而
       該條項最低罰金刑依被告行為時即修正前刑法第三十三
       條第五款規定，罰金最低額為銀元一元，依現行法規所
       定貨幣單位折算新臺幣條例第二條折算為新臺幣之結果
       ，前揭未經許可持有手槍罪其法定刑應併科銀元一元即
       新臺幣三元以上、新臺幣一千萬元以下罰金，上開未經
       許可持有子彈罪其法定刑應併科銀元一元即新臺幣三元
       以上、新臺幣三百萬元以下罰金；惟修正後刑法第三十
       三條第五款就罰金刑規定為「新臺幣一千元以上，以百
       元計算之」，顯已將罰金刑之最低額提高為新臺幣一千
       元以上。經比較上述新舊法，認適用被告乙○○行為時
       之前揭刑法第三十三條第五款舊法規定，對被告較為有
       利。
    2、刑法第五十五條關於想像競合犯之規定，新法增列但書
       「不得科以較輕罪名所定最輕本刑以下之刑」，係科刑
       之限制，為法理之明文化，非屬法律之變更，自無新舊
       法比較之問題，依一般法律適用原則，應適用裁判時之
       法律。（最高法院95年度第8次及第21次刑事庭會議決議
       參照）
    3、刑法第四十七條關於累犯之認定雖有修正，但於受有期
       徒刑之執行完畢後，於五年以內再故意犯有期徒刑以上
       之罪者，不論依修正前之刑法第四十七條，或修正後之
       刑法第四十七條第一項之規定，均構成累犯，是適用修
       正前刑法第四十七條對於本案被告乙○○並無較有利之
       情形，依一般法律適用原則，自應適用裁判時法律，論
       以累犯。（最高法院95年度第8次及第21次刑事庭會議決
       議參照）
    4、至於刑法第三十八條關於沒收之規定雖亦於九十五年七
       月一日修正施行，惟因沒收係屬從刑，應隨同主刑適用
       同一準據法。
（三）核被告乙○○本案所為之行為，係犯槍砲彈藥刀械管制條
      例第八條第四項之未經許可寄藏其他可發射子彈具有殺傷
      力之改造手槍罪、同條例第十二條第四項未經許可，寄藏
      子彈罪。被告乙○○以一行為寄藏槍、彈，係以一行為觸
      犯數罪名，為想像競合犯，依修正前刑法第五十五條之規
      定，從較重之槍砲彈藥刀械管制條例第八條第四項之未經
      許可寄藏其他可發射子彈具有殺傷力之改造手槍罪處斷。
      又被告乙○○前於九十三年間因傷害案件，經台灣台北地
      方法院以九十三年度簡上字第一號判決判處有期徒刑四月
      確定，於九十三年四月十六日易科罰金執行完畢，此有本
      院被告前案紀錄表在卷可稽，被告受徒刑之執行完畢，五
      年以內故意再犯有期徒刑以上之罪者，為累犯，應依裁判
      時刑法第四十七條第一項之規定，加重其刑。
四、原審對被告未經許可無故寄藏改造手槍、子彈之犯行，予以
    論罪科刑，本非無見。惟查被告藏放槍、彈之地點為其當時
    所居住之位於台北縣新店市○○街27巷29弄73號2樓之住處
    ，其於九十五年九月間始搬遷至目前之住所即台北市○○區
    ○○街2段76號2樓，業據被告於本院準備程序時供述在卷（
    本院卷第二十一頁正面），並有台北縣政府警察局刑事案件
    報告書所記載被告之住所同上在卷可佐。乃原審判決未察，
    於當事人欄記載被告住處為台北市○○區○○街2段76號2樓
    ，並於事實欄中略載被告將上開槍、彈之藏放於其住處（見
    判決第二頁第九行至第十行），經核顯有認定事實之錯誤。
    再者，本案槍枝經送鑑驗後，經編管制號碼為：0000000000
    ，此有內政部警政署刑事警察局九十四年五月四日刑鑑字第
    ０九四００六五一七七號槍彈鑑定書附卷可稽（見九十四年
    度核退字第二０六九號卷第二六頁），乃原審判決主文竟記
    載沒收管制編號為0000000000號之改造槍枝，亦
    有違誤。綜上，被告提起上訴，指摘原審判決量刑過重，雖
    不足採；但原審判決既有上開可議之處，即屬無可維持，應
    由本院加以撤銷改判。（至本案有關新舊法比較適用方面，
    原審逕行適用行為時法，雖有未恰，但因結果並無不同，對
    判決不生影響，依據最高法院九十五年度第二十一次刑事庭
    會議決議所揭示之見解，本院爰不將之列為撤銷改判之事由
    ）爰審酌被告之素行，被告就上開犯罪事實坦承犯行，及其
    之犯罪動機、目的、手段、所生危害、智識程度等一切情狀
    ，量處如主文第二項所示之刑。次查，刑法關於罰金易服勞
    役之折算標準亦有所修正，其中修正前刑法第四十二條第二
    項前段規定：「易服勞役以一元以上三元以下折算一日。但
    勞役期間不得逾六個月」，而被告乙○○行為時之易服勞役
    折算標準，依九十五年五月十七日修正公布前罰金罰鍰提高
    標準條例第二條前段規定，就其原定數額提高為一百倍折算
    一日，則本件被告乙○○行為時之易服勞役折算標準，應以
    銀元三百元即新臺幣九百元折算一日，惟修正後之刑法第四
    十二條第三項前段規定：「易服勞役以新台幣一千元、二千
    元或三千元折算一日。但勞役期限不得逾一年」，比較新舊
    法之結果，以新法規定較有利於被告乙○○，故就被告乙○
    ○所處併科罰金部份，依修正後刑法第四十二條第二項前段
    諭知易服勞役之折算標準。扣案仿WALTHER廠PPK/S型半自動
    手槍製造之改造玩具手槍一支（含彈匣一個，槍枝管制編號
    ：0000000000號）屬違禁物，應依修正前刑法第三十八條第
    一項第一款之規定，宣告沒收（最高法院96年度台上字第
    1041號判決參照）；至於扣案具殺傷力之土造子彈一顆，既
    已於鑑定時經試射擊發而失其違禁物之性質，爰不宣告沒收
    ，附此敘明。
五、據上論斷，應依刑事訴訟法第三百六十九條第一項前段、第
    三百六十四條、第二百九十九條第一項前段，槍砲彈藥刀械
    管制條例第八條第四項、第十二條第四項，刑法第二條第一
    項、第十一條前段、第五十五條、第四十七條、第四十二條
    第二項前段、修正前刑法第三十三條第五款、第三十八條第
    一項第一款，判決如主文。
本案經檢察官陳維練到庭執行職務。
中　　華　　民　　國　　96　　年　　4　　月　　17　　日
　　　　　　　　　刑事第九庭審判長法　官　劉景星
　　　　　　　　　　　　　　　　  法　官　陳世宗
　　　　　　　　　　　　　　　　  法　官　周盈文
以上正本證明與原本無異。
如不服本判決，應於收受送達後十日內向本院提出上訴書狀，其
未敘述上訴之理由者並得於提起上訴後十日內向本院補提理由書
（均須按他造當事人之人數附繕本）。
                                  書記官　余姿慧
中　　華　　民　　國　　96　　年　　4　　月　　17　　日
附錄：本案論罪科刑法條全文
槍砲彈藥刀械管制條例第8條
未經許可，製造、販賣或運輸鋼筆槍、瓦斯槍、麻醉槍、獵槍、
空氣槍或第4條第1項第1款所定其他可發射金屬或子彈具有殺傷
力之各式槍砲者，處無期徒刑或5年以上有期徒刑，併科新臺幣1
千萬元以下罰金。
未經許可，轉讓、出租或出借前項所列槍枝者，處 5 年以上有期
徒刑，併科新臺幣 1 千萬元以下罰金。
意圖供自己或他人犯罪之用，而犯前二項之罪者，處無期徒刑或
 7 年以上有期徒刑，併科新臺幣 1 千萬元以下罰金。
未經許可，持有、寄藏或意圖販賣而陳列第 1 項所列槍枝者，處
 3年以上10年以下有期徒刑，併科新臺幣700萬元以下罰金。
第 1 項至第 3 項之未遂犯罰之。
槍砲彈藥刀械管制條例第12條
未經許可，製造、販賣或運輸子彈者，處1年以上7年以下有期徒
刑，併科新台幣500萬元以下罰金。
未經許可，轉讓、出租或出借子彈者，處6月以上5年以下有期徒
刑，併科新台幣300萬元以下罰金。
意圖供自己或他人犯罪之用，而犯前二項之罪者，處3年以上10
年以下有期徒刑，併科新台幣700萬元以下罰金。
未經許可，持有、寄藏或意圖販賣而陳列子彈者，處5年以下有
期徒刑，併科新台幣300萬元以下罰金。
第1項至第3項之未遂犯罰之。
